【裁判字號】    99,易,534
【裁判日期】    990630
【裁判案由】    違反毒品危害防制條例
【裁判全文】
臺灣彰化地方法院刑事判決               99年度易字第534號
公  訴  人  臺灣彰化地方法院檢察署檢察官
被      告  甲○○
上列被告因違反毒品危害防制條例，經檢察官提起公訴（99年度
毒偵字第947 號），本院判決如下：
    主  文
甲○○施用第二級毒品，累犯，處有期徒刑肆月，如易科罰金以
新臺幣壹仟元折算壹日。
    事實及理由
一、犯罪事實：
    甲○○前於民國96年間因施用第二級毒品案件，經臺灣高雄
    地方法院於97年3 月10以96年度簡字第7437號判處有期徒刑
    4 月確定；再於97年間因施用第一級、第二級毒品案件，經
    臺灣嘉義地方法院於97年10月16日以97年度訴字第684 號判
    處有期徒刑6 月、7 月、4 月、4 月，並定應執行有期徒刑
    1 年2 月確定，上開案件接續執行，99年1 月22日縮刑期滿
    甫執行完畢（構成累犯）。而其於91年間因施用毒品案件，
    經本院裁定送勒戒處所施以觀察、勒戒，因無繼續施用毒品
    傾向，經臺灣彰化地方法院檢察署檢察官於91年3 月4 日以
    90年度毒偵字第4672號為不起訴處分確定，復於5 年內之於
    94年間再犯連續施用第二級毒品案件，經臺灣屏東地方法院
    於94年7 月20日以94年度簡字第872 號判處有期徒刑6 月，
    94年9 月5 日確定（95年6 月27日執行完畢）。猶不知戒除
    毒癮，復基於施用第二級毒品甲基安非他命之犯意，於99年
    4 月4 日凌晨零時30分許前4 日內之不詳時間，在不詳地點
    ，以不詳方式，施用第二級毒品甲基安非他命1 次。嗣為警
    於99年4 月3 日晚間10時45分，在嘉義市○區○○街118 號
    停車場前盤查查獲，經徵其同意採集尿液送驗後，結果呈安
    非他命及甲基安非他命陽性反應，始悉上情。
二、認定犯罪事實之證據及理由：
  (一)嘉義市政府警察局第二分局偵辦涉嫌毒品案代號與真實姓名
    對照表（代號：2F990305號，99年4 月4 日零時30分採尿）
    、採尿同意書：足知送驗尿液為被告甲○○所親自排收。
  (二)臺灣檢驗科技股份有限公司99年4 月21日濫用藥物尿液檢驗
    報告（檢體編號：2F990305號、報告編號KH/2010/00000000
    ）：檢出有安非他命及甲基安非他命陽性反應（安非他命檢
    出濃度為388ng/ml、甲基安非他命檢出濃度為7372ng/ml ）
    。
  (三)臺灣高等法院被告前案紀錄表、刑案資料查註紀錄表、全國
    施用毒品案件紀錄表、受觀察勒戒人毒品及前科紀錄簡列表
    、矯正簡表。
  (四)被告甲○○於本院審理時之自白。
  (五)不再送觀察勒戒之理由：
    按甲基安非他命為毒品危害防制條例第2 條第2 項第2 款所
    稱之第二級毒品，不得施用、持有。次按毒品危害防制條例
    於92年7 月9 日修正公布，自93年1 月9 日施行，其中第20
    條、第23條將施用毒品之刑事處遇程序，區分為「初犯」及
    「5 年內再犯」、「5 年後再犯」。依其立法理由之說明：
    「初犯」，經觀察、勒戒或強制戒治後，應為不起訴處分或
    不付審理之裁定；經觀察、勒戒或強制戒治執行完畢釋放後
    ，「5 年內再犯」者，因其再犯率甚高，原實施之觀察、勒
    戒及強制戒治既已無法收其實效，爰依法追訴或裁定交付審
    理。至於經觀察、勒戒或強制戒治執行完畢釋放後，「5 年
    後再犯」者，前所實施之觀察、勒戒或強制戒治已足以遮斷
    其施用毒品之毒癮，為期自新及協助其斷除毒癮，仍適用「
    初犯」規定，先經觀察、勒戒或強制戒治之程序。從而依修
    正後之規定，僅限於「初犯」及「5 年後再犯」二種情形，
    始應先經觀察、勒戒或強制戒治程序。倘被告於5 年內已再
    犯，經依法追訴處罰，縱其第三次（或第三次以上）再度施
    用毒品之時間，在初犯經觀察、勒戒或強制戒治執行完畢釋
    放5 年以後，已不合於「5 年後再犯」之規定，且因已於「
    5 年內再犯」，顯見其再犯率甚高，原實施觀察、勒戒或強
    制戒治，已無法收其實效，即應依該條例第10條處罰。至於
    第三次（或第三次以上）施用毒品之時間，是否宜有期間限
    制？以多久為適宜？則分屬刑事政策、專門醫學之範圍，非
    審判機關所能決定，有待循立法途徑解決（最高法院98年度
    臺非字第252 號、97年度臺非字第540 號、95年度臺非字第
    59、65號判決，及最高法院97年9 月9 日97年度第5 次刑事
    庭會議決議參照）。本件被告於91年間因施用毒品案件，經
    本院裁定送勒戒處所施以觀察、勒戒，因無繼續施用毒品傾
    向，經臺灣彰化地方法院檢察署檢察官於91年3 月4 日以90
    年度毒偵字第4672號為不起訴處分確定，復於5 年內之於94
    年間再犯連續施用第二級毒品案件，經臺灣屏東地方法院於
    94年7 月20日以94年度簡字第872 號判處有期徒刑6 月，94
    年9 月5 日確定（95年6 月27日執行完畢），有卷附臺灣高
    等法院被告前案紀錄表可查，揆諸前開最高法院判決及決議
    ，因被告於91年間之第一次觀察勒戒後之5 年內，業有施用
    毒品之行為，則本次被告於99年4 月4 日凌晨零時30分許前
    4 日內之不詳時間內再次施用毒品之犯行，即與5 年後再犯
    之情形有別，自應逕行起訴。
  (六)綜上，被告自白核與事實相符，本件事證已臻明確，被告犯
    行足堪認定，應依法論科。
三、論罪科刑之理由：
  (一)按甲基安非他命為毒品危害防制條例第2 條第2 項第2 款所
    定之第二級毒品，不得非法持有、施用。核被告甲○○所為
    ，係犯毒品危害防制條例第10條第2 項之施用第二級毒品罪
    。
  (二)被告施用毒品而持有甲基安非他命之行為，為施用之高度行
    為所吸收，不另論罪。
  (三)查被告前於96年間因施用第二級毒品案件，經臺灣高雄地方
    法院於97 年3月10以96年度簡字第7437號判處有期徒刑4 月
    確定；再於97年間因施用第一級、第二級毒品案件，經臺灣
    嘉義地方法院於97年10月16日以97年度訴字第684 號判處有
    期徒刑6 月、7 月、4 月、4 月，並定應執行有期徒刑1 年
    2 月確定，上開案件接續執行，99年1 月22日縮刑期滿甫執
    行完畢，有臺灣高等法院被告前案紀錄表1 件在卷可參，其
    於5 年內故意再犯本件有期徒刑以上之罪，為累犯，應依刑
    法第47條第1 項之規定，加重其刑。
  (四)爰審酌被告為國中畢業，沒有專長，目前在工廠工作，家中
    有母親及姐弟，僅因心情不好而再度施用毒品，及前有多次
    毒品前科，再犯本件施用毒品之罪，亟待矯治，其施用毒品
    係屬自戕行為並未損害他人，其於犯罪後已深知悔悟並坦承
    犯行，同時考量施用毒品之戒癮性不高，極易一再施用，暨
    被告希望有易科罰金之刑度等一切情狀，量處如主文所示之
    刑，並諭知易科罰金之折算標準示懲。
四、應適用之法律：
  (一)刑事訴訟法第299 條第1 項前段。
  (二)毒品危害防制條例第10條第2 項，刑法第11條前段、第47條
    第1 項、第41條第1 項前段。
本案經檢察官葉建成到庭執行職務。
中    華    民    國    99    年    6     月    30    日
                  刑事第五庭    法  官  李淑惠
以上正本證明與原本無異。
如不服本判決應於收受判決後10日內向本院提出上訴書狀，並
應敘述具體理由。其未敘述上訴理由者，應於上訴期間屆滿後
20日內向本院補提理由書(均須按他造當事人之人數附繕本)
「切勿逕送上級法院」。
中    華    民    國    99    年    6     月    30    日
                                書記官  張清秀
附錄論罪科刑法條全文
毒品危害防制條例第10條
施用第一級毒品者，處 6 月以上 5 年以下有期徒刑。
施用第二級毒品者，處 3 年以下有期徒刑。

司法院資訊處製作；財團法人民間司法改革基金會備份。
